【裁判字號】    95,台上,4542
【裁判日期】    950817
【裁判案由】    違反毒品危害防制條例
【裁判全文】
最高法院刑事判決            九十五年度台上字第四五四二號
  上  訴  人  甲○○
                      16樓（現另案在台灣台北監獄執行中）
    選任辯護人  陳智義律師
上列上訴人因違反毒品危害防制條例案件，不服台灣高等法院中
華民國九十五年六月一日第二審判決（九十四年度上訴字第三二
八九號，起訴案號：台灣台北地方法院檢察署九十四年度偵字第
二五二八號），提起上訴，本院判決如下：
    主  文
原判決關於販賣第二級毒品部分撤銷，發回台灣高等法院。
其他上訴駁回。
    理  由
一發回部分：
原判決認定上訴人甲○○明知甲基安非他命係屬毒品危害防制條
例所規定之第二級毒品，不得非法販賣，竟基於意圖營利販賣第
二級毒品甲基安非他命之概括犯意，自民國九十三年七月間起至
九十四年一月二十八日十四時三十分許為警查獲前止，利用其所
有之門號為0000000000號行動電話與林文彬聯絡，在台北縣新店
市○○路九十四號前，連續五次以高於所購入價格之每公克安非
他命新台幣（下同）一千元之代價，販賣第二級毒品甲基安非他
命予林文彬，藉此賺取差價以牟利。其基於營利之意圖，承前販
賣第二級毒品甲基安非他命之概括犯意，於九十四年一月十四日
在台北縣新店市○○路大潤發前之籃球場，以五萬元向「阿興」
販入安非他命七十公克後，於九十四年一月二十八日十二時四十
九分至十三時四十七分許間，經林文彬以門號為0000000000號行
動電話接續撥打上訴人所有之上開行動電話，並表示欲以每零點
五公克五百元之代價購買第二級毒品甲基安非他命，嗣於同日十
四時三十分許，在台北縣新店市○○路九十四號前，林文彬備妥
款項駕駛U8-9253 號汽車前往該處欲與上訴人交易之際，尚未及
交付款項及取得所購入之毒品即為警當場查獲，致未及賣出，而
上訴人見狀遂逃往同路九十四號二樓二０三室，經警追躡逮捕，
並於上開處所內查扣上訴人所有之第二級毒品甲基安非他命一盒
（驗餘淨重九點三八公克）、供販賣第二級毒品甲基安非他命所
有之上開行動電話一具（含SIM 卡一張），另自林文彬之車內扣
得前開未及交付之五百元等情。因而撤銷第一審關於販賣第一級
毒品部分之判決，改判論處上訴人連續販賣第二級毒品（累犯）
罪刑，固非無見。
惟查：(一)、按未經參與審理之法官參與判決者，其判決當然違背
法令，刑事訴訟法第三百七十九條第十三款定有明文。本件原審
於九十五年五月十八日審判期日參與審理之法官為審判長吳昭瑩
及法官王麗莉、王梅英三人，惟參與判決者為吳昭瑩審判長及楊
貴雄、王梅英法官，有審判筆錄及原審判決可稽，足見楊貴雄法
官未參與審理竟參與判決，顯屬違法。(二)、刑事訴訟法第一百五
十六條第二項規定：被告或共犯之自白不得作為有罪判決之唯一
證據，仍應調查其他必要之證據，以察其是否與事實相符。其立
法意旨乃在防範被告或共犯自白之虛擬致與事實不符，故對自白
在證據上之價值加以限制，明定須藉補強證據以擔保其真實性，
並非絕對可由法院自由判斷被告或共犯自白之證明力。況犯毒品
危害防制條例第四條第一項至第四項、第五條第一項至第四項、
第六條第一項至第四項、第七條第一項至第四項、第八條第一項
至第四項、第十條或第十一條第一、二項之罪，供出毒品來源，
因而破獲者，得減輕其刑，同條例第十七條定有明文，則施用毒
品之人，如供出毒品來源因而破獲，既得藉以邀求寬典減輕其刑
，為擔保其所為不利於對向共犯之陳述之真實性，尤應有足以令
人確信其陳述為真實之補強證據，始得據為不利被告之認定。本
件原判決認定上訴人有原判決所載自九十三年七月間起至九十四
年一月二十八日止，連續五次販賣第二級毒品安非他命予林文彬
之犯行，係以林文彬於警詢時所為不利於上訴人之供述為其論據
，惟上訴人始終否認有此販賣安非他命犯行，而查獲之安非他命
並非上述時地上訴人持有之毒品，難以佐證上訴人之前有販賣安
非他命犯行，原審未調查是否有其他補強證據，足以證明林文彬
之供述確與事實相符，即遽為不利上訴人之認定，亦有未合。上
訴意旨指摘原判決此部分違背法令，尚非全無理由，應認有發回
更審之原因。
二上訴駁回部分：
查第三審上訴書狀，應述上訴之理由，其未述者，得於提起
上訴後十日內補提理由書於原審法院，已逾上述期間，而於第三
審法院未判決前仍未提出上訴理由書狀者，第三審法院應以判決
駁回之，刑事訴訟法第三百八十二條第一項、第三百九十五條後
段規定甚明。本件上訴人不服原審關於毒品危害防制條例第八條
第二項之轉讓第二級毒品部分之判決，於九十五年六月十六日提
起上訴，並未述理由，迄今逾期已久，於本院未判決前仍未提
出，依上開規定，其上訴自非合法，應予駁回。
據上論結，應依刑事訴訟法第三百九十七條、第四百零一條、第
三百九十五條後段，判決如主文。
中    華    民    國  九十五  年    八    月   十七   日
                      最高法院刑事第九庭
                          審判長法官  陳  正  庸
                                法官  賴  忠  星
                                法官  王  居  財
                                法官  林  開  任
                                法官  林  立  華
      本件正本證明與原本無異
                                      書  記  官
中    華    民    國  九十五  年    八    月  二十四  日
                                                      Ｋ


司法院資訊處製作；財團法人民間司法改革基金會備份。
